臺灣高等法院高雄分院刑事判決
111年度上訴字第805號
上  訴  人  
即  被  告  王瀅程


上列上訴人因傷害案件，不服臺灣高雄地方法院111年度訴字第1
17號，中華民國111年6月29日第一審判決（起訴案號：臺灣高雄
地方檢察署110年度偵字第18380號），提起上訴，本院判決如下
：
    主  文
上訴駁回。
    事  實
一、王瀅程與戴伯諺係上下樓層之鄰居，於民國110年5月17日1
    時20分許，戴伯諺因認王瀅程家之地板發出噪音，故前往高
    雄市○○區○○○路00號7樓之王瀅程住處按電鈴向其反應。王瀅
    程前來應門後，戴伯諺與王瀅程即在門外發生激烈口角，王
    瀅程竟基於傷害之故意，以徒手掐住戴伯諺頸部、抵住戴伯
    諺之胸口將其向後推，戴伯諺因而大喊「打人吶、打人吶」
    ，王瀅程之妻俞蘋紘在住處內聽聞，趕緊走出住處並自後方
    將王瀅程拉住，阻止其繼續向前，惟王瀅程仍執意向前拉扯
    戴伯諺，致戴伯諺因而受有頭部、頸部、前胸臂與雙上肢多
    處擦挫傷之傷害。嗣俞蘋紘見無法拉住王瀅程，故與聞聲而
    來之王瀅程女兒王婕伊阻擋在雙方中間，戴伯諺掙脫後下樓
    返家報警並驗傷，而悉上情。
二、案經戴伯諺訴由高雄市政府警察局苓雅分局報告臺灣高雄地
    方檢察署（下稱高雄地檢署）檢察官偵查起訴。
    理  由
一、證據能力：
    按被告以外之人於審判外之言詞或書面陳述，屬傳聞證據，
    原則上不得作為證據；惟按被告以外之人於審判外之陳述，
    雖不符刑事訴訟法第159條之1至第159條之4之規定，而經當
    事人於審判程序同意作為證據，法院審酌該言詞陳述或書面
    陳述作成時之情況，認為適當者，亦得為證據，刑事訴訟法
    第159條第1項、第159條之5第1項分別定有明文。查本判決
    所引用屬於傳聞證據之部分，均已依法踐行調查證據程序，
    且檢察官及上訴人即被告王瀅程（下稱被告）於本院審理時
    ，均明示同意有證據能力（見本院卷第44、93頁），基於尊
    重當事人對於傳聞證據之處分權，及證據資料愈豐富愈有助
    於真實發現之理念，本院審酌該等證據作成時情況，並無違
    法取證之瑕疵，且無顯不可信之情形，以之作為證據應屬適
    當，自均有證據能力。
二、認定犯罪事實所憑之證據及理由：
　　訊據被告固坦承於上開時、地，與告訴人戴伯諺發生口角後
    ，有推告訴人肩膀及抵住告訴人胸口往後推之事實，惟矢口
    否認有何傷害犯行，辯稱：因遭告訴人持手機攻擊，所以才
    推開告訴人的手並抵住胸口幾秒鐘，如果其有傷害告訴人，
    怎麼可能還叫女兒報警？懷疑告訴人的傷勢並非真實；又派
    出所羅員警不公不義，不讓其敘述告訴人攻擊及施暴之過程
    ，也不讓其提告，請考量本件確實疑點重重，請為被告無罪
    諭知云云。經查：
  ㈠被告與告訴人係上下樓層之鄰居，於上開時、地，因地板噪
    音問題2人遂在被告住處門外發生激烈口角之事實，業據證
    人即告訴人戴伯諺（下仍稱告訴人）於警詢、偵查、原審及
    本院審理中、證人即被告之妻俞蘋紘、被告之女兒王婕伊於
    原審審理中均證述明確，且為被告所不爭執（參偵卷第15至
    16頁、第38頁，原審卷第21頁、第59至60頁、第69至71頁、
    第83頁，本院卷第43頁），是此部分之事實，堪以認定。
  ㈡又被告以徒手掐住告訴人頸部、抵住戴伯諺之胸口將其向後
    推，告訴人因而大喊「打人吶、打人吶」，嗣證人俞蘋紘自
    後方將被告拉住時，被告仍向前拉扯告訴人等情，業據告訴
    人於偵查及原審審理時具結證稱：其住6樓，去7樓按門鈴，
    開門的是被告，其請被告晚上不要那麼吵，被告說哪有什麼
    吸地板的聲音，只有房間馬達的聲音，然後被告就越來越激
    動一直靠近，之後被告聽到其說要報警就開始動粗，先抓其
    手並勒住其脖子，其一直想要掙脫，被告就把其往後推，我
    想要趕快掙脫開，之後被告太太跑出來要拉開被告，但是拉
    不住，被告還是一直往前衝過來，手一直揮，有揮到其脖子
    跟頭，幾下不太記得，力道蠻重的，之後其掙脫後就往下跑
    回6樓的家打電話報警，警察說如果要做筆錄就要先驗傷，
    所以就先去驗傷等語明確（見原審卷第61至63頁、第66至67
    頁），核與證人俞蘋紘於原審審理中具結證稱：一開始被告
    去應門，聽到告訴人歇斯底里大吼「打人吶、打人吶」，才
    跑出去看到被告用右手推告訴人的脖子與胸口，應該有幾秒
    鐘，告訴人有往後幾步，因被告有點生氣，講話有點衝，所
    以其從後方要拉進來，但因拉不住就與女兒擋在2人中間等
    語（見原審卷第71至73頁、第77至79頁）之情節大致相符，
    佐以告訴人於同日1時21分即返家報警，警方獲報後則於同
    日1時23分通知員警前往現場處理，告訴人並於同日1時56分
    至高雄市立民生醫院就診驗傷，經診斷受有頭部、頸部、前
    胸臂與雙上肢多處擦挫傷之傷勢等情，此有高雄市政府警察
    局苓雅分局110年12月22日高市警苓分偵字第11074582200號
    函暨承辦員警職務報告、凱旋路派出所110報案紀錄單（報
    案地址：高雄市○○區○○○路00號6樓）、高雄市立民生醫院11
    0年5月17日之診斷證明書、急診病歷資料影本各1份在卷可
    佐（見原審審訴卷第43至47頁），審酌上開診斷證明書所載
    之傷勢部位與告訴人前揭證述遭被告攻擊之情節吻合，且告
    訴人於案發後立即報案並至醫院驗傷，與案發過程具時間密
    接性，堪認告訴人上開指訴應非憑空杜撰，並有客觀事證可
    資佐證，堪可採信。
　㈢被告固質疑告訴人診斷證明書之傷勢，然告訴人於案發後不
    但立即報警，並於員警告知欲製作筆錄前須先驗傷時，旋即
    前往高雄市立民生醫院就診驗傷，並驗得上開傷勢一節，均
    如上述，告訴人復於驗傷後之同日2時33分，前往凱旋派出
    所製作筆錄，有苓雅分局調查筆錄在卷可按（參偵卷第15頁
    ），足見告訴人於案發後之報案、驗傷、製作筆錄等情節，
    均時間密接，且所述過程亦與常理相合，並無任何顯不可信
    之處；又醫院之病歷、診斷證明書，係醫師於例行性之診療
    過程中，依據其實際診斷結果而製作之文書，並非單憑告訴
    人之主訴所為，有一定之專業可信度，被告復未能舉證說明
    上開診斷證明有何顯不可信之情形，是其空言辯稱：告訴人
    的傷勢並非真實云云，顯與前揭診斷證明書與病歷資料所載
    之客觀事證不符，無足憑採。
　㈣被告又辯稱：因遭告訴人持手機攻擊，所以才推開告訴人的
    手並抵住胸口幾秒鐘，如果其有傷害告訴人，怎麼可能還叫
    女兒報警云云。姑不論手機係具相當價值之物，得否為適合
    持以攻擊之器械；然觀之被告所辯係推開告訴人之手並抵住
    胸口等情以觀，倘告訴人真有攻擊被告之意，以告訴人當時
    並非完全遭壓制之情況，告訴人應有反擊之空間，至少亦可
    拉扯被告成傷，被告實不可能全身而退，惟現場僅有告訴人
    受傷，足證攻擊方應僅有被告無訛；況被告如為防衛告訴人
    之攻擊行為，又何須積極往告訴人方向衝去，力道之大甚至
    連證人俞蘋紘亦無法自後方拉住阻止？益顯被告主觀上係出
    於傷害之犯意，而非正當防衛之意思甚明，所辯洵非可採。
    又被告之女兒固有於案發當日之1時25分許，撥打110報案等
    情，有高雄市政府警察局苓雅分局111年9月22日高市警苓分
    偵字第11173903200號函暨110報案紀錄單（報案人電話：00
    00000000號）在卷可考（參本院卷第63、65頁），惟此報案
    之時間點，已在告訴人同日1時21分報案之後，本難為被告
    有利之推認，且有無報案與被告是否為傷害行為間，係屬二
    事，在無其他證據佐證之情況下，本院尚難僅以上開較遲之
    報案紀錄，即遽而否定前開積極證據所認定之事實，故被告
    上開所辨，亦不可採。
　㈤被告又辯稱：派出所羅員警不公不義，不讓其敘述告訴人攻
    擊及施暴之過程，也不讓其提告云云。惟觀之被告之警詢筆
    錄紀載：「對方暴氣...在我家門外大小聲，對方把手舉起
    來，我下意識認為對方要攻擊我，所以我才按住對方的右肩
    膀不讓把手拿起來，還有抵住對方的胸口」（參偵卷第11頁
    ），經核與被告上開所辨並無太大明顯之差異，僅係對 「
    按肩膀」或「推開手」一節，與被告日後在審判時之主張有
    所出入，然因本院並未以被告上開供述為本案論罪之主要依
    據，且員警對被告所述告訴人有大小聲並作勢攻擊之舉動，
    亦均有詳實紀載，是被告上開所辨，自無從為其有利之認定
    。又被告是否提告，乃屬其訴訟上之權利主張，與其是否涉
    犯傷害罪嫌，並無一定之關聯，法院並不會因被告亦有提告
    ，即反推告訴人所指之傷害行為不實，仍應依證據資料綜合
    判斷，故被告上開所指，亦不可採。
　㈥綜上所述，本件事證明確，被告所辯均不足採，其涉犯上開
    傷害犯行，已可認定，應依法論科。至被告雖聲請調閱員警
    之密錄器，惟警方因查案所配戴之密錄器，係為保障員警權
    益及執法公正所用，與被告所涉傷害案件無關，亦不能以之
    取代醫療專業所為之診斷，且本案待證事實已臻明瞭而無再
    調查必要，爰依刑事訴訟法第163條之2第1項、第2項第2、3
    款之規定，駁回此部分調查證據之聲請。
三、核被告所為，係犯刑法第277條第1項之傷害罪。又被告徒手
    掐告訴人頸部、抵住告訴人之胸口將其向後推、拉扯告訴人
    之數行為，均係侵害同一法益，且各行為間獨立性極為薄弱
    ，依一般社會健全觀念，在時間差距上難以強行分開，刑法
    之評價上以視為數個舉動之接續施行，合為包括之一行為予
    以評價，較為合理，應論以接續犯一罪。
四、原審認被告罪證明確，並審酌被告與告訴人為上下樓之鄰居
    ，因噪音問題發生口角，被告為智識成熟之成年人，不思以
    理性方式解決衝突，竟以徒手掐脖子、抵住胸口、拉扯之方
    式造成告訴人受有上開傷害，犯後猶矢口否認犯行，迄今仍
    未能與告訴人達成和解，獲得告訴人之原諒，足認被告犯後
    態度不佳，所為實應非難；暨被告並無前科，素行尚佳；兼
    衡被告之犯罪動機、手段、方式，以及其自陳之家庭經濟生
    活狀況等一切情狀，量處拘役55日，並諭知如易科罰金以新
    臺幣（下同）1,000元折算1日。經核原審判決認事用法，核
    無不合，量刑亦屬允當。被告上訴意旨仍執前詞否認犯罪，
    指摘原審判決不當，為無理由，應予駁回。
據上論斷，應依刑事訴訟法第368條，判決如主文。
本案經檢察官黃昭翰提起公訴，檢察官陳俊宏到庭執行職務。
中　　華　　民　　國　　111 　年　　11　　月　　3 　　日
                  刑事第五庭    審判長法  官  簡志瑩
                                      法  官  唐照明
                                      法  官  王俊彥
以上正本證明與原本無異。
如不服本判決應於收受本判決後20日內向本院提出上訴書狀，其
未敘述上訴理由者，並得於提起上訴後20日內向本院補提理由書
狀（均須按他造當事人之人數附繕本）「切勿逕送上級法院」。
中　　華　　民　　國　　111 　年　　11　　月　　3 　　日
                                      書記官  郭蘭蕙
附錄本判決論罪科刑法條：
中華民國刑法第277條
傷害人之身體或健康者，處5年以下有期徒刑、拘役或50萬元以
下罰金。
犯前項之罪，因而致人於死者，處無期徒刑或7年以上有期徒刑
；致重傷者，處3年以上10年以下有期徒刑。